【裁判字號】    97,台抗,83
【裁判日期】    970221
【裁判案由】    強制執行聲明異議
【裁判全文】
最高法院民事裁定                九十七年度台抗字第八三號
再 抗告 人  甲○○○○○○
法定代理人  丙  ○
代  理  人  林清漢律師
上列再抗告人因債權人乙○○與債務人丙○間聲請強制執行事件
，聲明異議，對於中華民國九十六年九月十七日台灣高等法院裁
定（九十六年度抗字第一五○四號），提起再抗告，本院裁定如
下：
    主  文
原裁定廢棄，應由台灣高等法院更為裁定。
    理  由
本件再抗告人對債權人乙○○以台灣桃園地方法院（下稱桃園地
院）九十四年度壢簡字第二○一號確定判決（下稱系爭執行名義
），聲請該法院就債務人丙○向其承租之桃園縣中壢市○○路十
三號房屋（下稱系爭房屋）遷讓之強制執行，認其已於該判決確
定後另與乙○○承租而占有該房屋，不得為執行，因而聲明異議
，經桃園地院裁定駁回其異議後，提起抗告。原法院以：乙○○
以系爭執行名義聲請對丙○強制執行遷讓系爭房屋，並無違誤。
再抗告人雖提出其與乙○○及訴外人彭賢岳於民國九十四年十月
十七日簽訂之投資合作契約書，主張丙○已依該契約書將系爭房
屋點交移轉其占有，不得再予執行云云，惟再抗告人占有系爭房
屋是否有足以排除強制執行之權利，係屬實體上之問題，應另依
強制執行法第十五條之規定提起異議之訴，尚非聲請或聲明異議
程序所得解決。且再抗告人另提起第三人異議之訴並聲請桃園地
院以九十六年度聲字第九八○號裁定停止執行，亦未依該裁定提
存擔保金，桃園地院續行執行程序，並無不合，抗告為無理由，
因以裁定駁回其抗告。
按執行法院就強制執行法第四條之二所定「執行力之主觀範圍」
，亦即執行名義之執行力究及於何人？基於「職權探知」之旨趣
，本應依職權為形式上調查事實及必要之證據。是依同法第一百
二十四條第一項規定命債務人交出不動產之執行名義，執行法院
首應就其執行力之主觀範圍為形式上之調查，究明該不動產現由
何人占有？是否為該執行名義所載之債務人或其執行力所及之人
（包括債務人依同法第一百二十六條規定得請求交付權利而占有
該不動產之第三人在內）？甚或執行力所不及之第三人，以定應
否解除該債務人或執行力所及之人之占有，使歸債權人占有。查
乙○○以系爭執行名義聲請丙○遷讓系爭房屋，依桃園地院歷次
之執行筆錄所載，各為：「債權人引導至現場履勘．．執行標的
物現由債務人丙○做同（童）心圓短期補習班使用中」「債務人
丙○提出投資合作契約書．．」、「法官（問乙○○）：在九十
四年十月十七日另案執行時陳報債務人（丙○）自行搬遷，為何
再聲請執行？」（分見該執行卷一九、二七頁），以及再抗告人
提出聲請展延執行狀記載乙○○、丙○及彭賢岳於九十四年十月
十七日簽訂投資合作契約書，丙○已依該契約書將系爭房屋交由
合夥之再抗告人由其與乙○○成立新的租賃關係云云（見同上卷
七六頁），該「債務人丙○做同（童）心圓短期補習班使用」、
「九十四年十月十七日陳報債務人（丙○）自行搬遷」其真意為
何？系爭房屋究由債務人丙○占有？抑係以丙○為代表人之再抗
告人占有？丙○有無占有該房屋？再抗告人是否為系爭執行名義
執行力所及之人？攸關本件乙○○得否對丙○聲請遷讓系爭房屋
之執行，均有未明。執行法院未依上揭意旨，先就系爭房屋現究
由債務人或其執行力所及之人或第三人占有，依職權為形式上之
調查，以確定該房屋之實際占有人，即有可議。乃原法院未遑注
及，並予糾正，仍以再抗告人占有系爭房屋是否有足以排除強制
執行之權利，係屬實體上之問題，應循提起異議之訴而非聲明異
議所得解決等由，逕為再抗告人不利之裁定，亦難謂無適用法規
顯有錯誤之情形，且所涉及之法律見解亦具有原則上之重要性。
再抗告論旨，執以指摘原裁定不當，求予廢棄，不能認為無理由
。
據上論結，本件再抗告為有理由。依民事訴訟法第四百九十五條
之一第二項、第四百七十七條第一項、第四百七十八條第二項，
裁定如主文。
中    華    民    國  九十七  年    二    月  二十一  日
                      最高法院民事第六庭
                          審判長法官  朱  建  男
                                法官  顏  南  全
                                法官  鄭  傑  夫
                                法官  蘇  清  恭
                                法官  陳  淑  敏
      本件正本證明與原本無異
                                      書  記  官
中    華    民    國  九十七  年    三    月    五    日
                                                      Ｅ


司法院資訊處製作；財團法人民間司法改革基金會備份。
